臺灣桃園地方法院刑事判決　　　　　　　　　　　　　九十三年度訴字第六五０號
　　公　訴　人　臺灣桃園地方法院檢察署檢察官
　　被　　　告　丙○○○　ＶＡ.
　　　　　　　　甲○○○○Ｎ　.
　　　　　　　　乙○○○　ＴＨ.
　　　　　　　　甲○○○○Ｎ　.
右列被告等因偽造文書案件，經檢察官向本院桃園簡易庭聲請簡易判決處刑（聲請案
號：九十三年度偵字第二０九二號），經本院認有刑事訴訟法第四百五十一條之一第
四項但書第一款之情形，而移請本院普通庭以通常程序審理，並經本院合議庭裁定改
依簡式審判程序，茲判決如左：
    主  文
甲○○○○Ｎ ＴＨＩ ＴＨＡＴ、甲○○○○Ｎ ＶＡＮ ＱＵＡＮＧ、丙○○○
ＶＡＮ ＴＲＩＥＵ行使偽造公文書，足以生損害於公眾及他人，各處有期徒刑壹年
。均緩刑貳年。緩刑期內均付保護管束，以驅逐出境代之。偽造統一證號ＨＡ000
00000號、Ｊ００七三五三號、ＡＤ00000000號之中華民國外僑居留證
參張上偽造之「內政部」公印文共參枚、偽造之行政院勞工委員會函參張（發文日期
分別為：九十二年九月十一日、九十一年九月十九日、九十二年五月十一日、發文字
號分別為：勞職外字第０九二０五四七八六六號、0000000000號、000
0000000號）上偽造之「主任委員陳菊」公印文共參枚均沒收。
乙○○○ ＴＨＩ ＨＯＮＧ偽造公印文，足以生損害於公眾及他人，處有期徒刑陸月
，如易科罰金以參佰元折算壹日。緩刑貳年。緩刑期內付保護管束，以驅逐出境代之
。偽造統一證號ＱＤ00000000號之中華民國外僑居留證壹張上偽造之「內政
部」公印文壹枚沒收之。
    事  實
一、甲○○○○Ｎ ＴＨＩ ＴＨＡＴ、甲○○○○Ｎ ＶＡＮ ＱＵＡＮＧ、乙○○○
    ＴＨＩ ＨＯＮＧ、丙○○○ ＶＡＮ ＴＲＩＥＵ原均為合法來台工作之越南籍
    勞工，詎均棄職逃逸，四人為求在台繼續工作，分別於附表所示之時、地，各與
    如附表所示之成年男子共同基於偽造特種文書及公文書之犯意聯絡，以如附表所
    示之代價分別購買中華民國外僑居留證（下稱居留證，其上分別有偽造內政部之
    公印文一枚）、外國人工作許可證（下稱工作許可證）及行政院勞工委員會函，
    並先由甲○○○○Ｎ ＴＨＩ ＴＨＡＴ、甲○○○○Ｎ ＶＡＮ ＱＵＡＮＧ、
    乙○○○ ＴＨＩ ＨＯＮＧ、丙○○○ ＶＡＮ ＴＲＩＥＵ四人各提供自己本人
    之照片一張，由附表所示之成年男子分別偽造貼有甲○○○○Ｎ ＴＨＩ
    ＴＨＡＴ、甲○○○○Ｎ ＶＡＮ ＱＵＡＮＧ、乙○○○ ＴＨＩ ＨＯＮＧ、
    丙○○○ ＶＡＮ ＴＲＩＥＵ照片，姓名、統一證號為如附表所示之居留證四張
    ，附表所示之成年男子並同時偽造受文者為乙○○○ ＴＨＩ ＡＮＨ、
    ＰＯＲＮＳＡＷＡＴ ＭＲ ＶＯＲＡＷＯＯＴ、甲○○○○Ｎ ＶＡＮ ＨＡＩ主
    旨為許可在台灣地區工作等語、其上蓋有行政院勞工委員會（下稱勞委會）主任
    委員陳菊職章之勞委會函之公文書三張及貼有乙○○○ ＴＨＩ ＨＯＮＧ照片之
    ＣＵ ＴＨＩ ＬＹ名義之工作許可證一張。而甲○○○○Ｎ ＴＨＩ ＴＨＡＴ、
    甲○○○○Ｎ ＶＡＮ ＱＵＡＮＧ、乙○○○ ＴＨＩ ＨＯＮＧ、丙○○○
    ＶＡＮ ＴＲＩＥＵ分別取得上開偽造之居留證、工作證、勞委會函後，分別於
    附表所示之時間至桃園縣蘆竹鄉○○村○○○路一七三巷十八弄二十號福比精密
    工業股份有限公司（下稱福比公司）應徵工作，並分別持上開偽造之居留證、工
    作證、勞委會函向福比公司不知情之員工丁○○行使，足以生損害於乙○○○
    ＴＨＩ ＡＮＨ、ＰＯＲＮＳＡＷＡＴ ＭＲ ＶＯＲＡＷＯＯＴ、甲○○○○Ｎ
    ＶＡＮ ＨＡＩ、ＣＵ ＴＨＩ ＬＹ、勞委會對外勞管理之正確性及桃園縣政府
    警察局核發外僑居留證之正確性，丁○○遂將前開偽造之證件、函文影印後存放
    於公司，其四人經不知情之福比公司現場副理莊惟丞同意僱用後，遂均任職於該
    公司負責包裝工作。嗣於九十二年十月十六日下午二時四十分許，四人在福比公
    司為警查獲，並在福比公司扣得前開偽造文件之影本。
二、案經桃園縣警察局大園分局移請臺灣桃園地方法院檢察署檢察官偵查起訴。
    理  由
壹、程序部分：
    本件被告四人所犯並非死刑、無期徒刑、最輕本刑為三年以上有期徒刑之罪或高
    等法院管轄第一審案件，而於準備程序進行中，被告四人均就被訴事實為有罪之
    陳述，經告知簡式審判程序之旨，並聽取公訴人、被告之意見後，由本院合議庭
    以裁定進行簡式審判程序，合先敘明。
貳、實體部分：
一、訊據被告甲○○○○Ｎ ＴＨＩ ＴＨＡＴ、甲○○○○Ｎ ＶＡＮ ＱＵＡＮＧ、
    乙○○○ ＴＨＩ ＨＯＮＧ、丙○○○ ＶＡＮ ＴＲＩＥＵ四人對於右揭犯行均
    坦承不諱，核與證人丁○○於警訊及偵查中及證人莊惟丞於偵查中證述情節相符
    ，並有統一證號為ＨＡ00000000號、ＱＤ00000000號、Ｊ００
    七三五三號、ＡＤ00000000號之居留證四紙、受文者為乙○○○
    ＴＨＩ ＡＮＨ、ＰＯＲＮＳＡＷＡＴ ＭＲ ＶＯＲＡＷＯＯＴ、甲○○○○Ｎ
    ＶＡＮ ＨＡＩ之勞委會函三紙、ＣＵ ＴＨＩ ＬＹ名義之外國人工作許可證一
    紙、福比公司之打卡紙八紙、外勞居留資料查詢四紙附卷可稽，而被告
    甲○○○○Ｎ ＶＡＮ ＱＵＡＮＧ持用甲○○○○Ｎ ＶＡＮ ＨＡＩ居留證之資
    料，依護照號碼及統一證號查詢，均查無此筆資料，被告甲○○○○Ｎ
    ＴＨＩ ＴＨＡＴ持用乙○○○ ＴＨＩ ＡＮＨ居留證，護照號碼ＡＥ六二一０
    二０應為印尼籍ＴＵＭＩＳＲＡ，與居留證上係越南籍乙○○○ ＴＨＩ ＡＮＨ
    不符，而被告甲○○○○Ｎ ＴＨＩ ＴＨＡＴ持用勞委會公文（受文者：
    乙○○○ ＴＨＩ ＡＮＨ）、被告甲○○○○Ｎ ＶＡＮ ＱＵＡＮＧ持用勞委會
    公文（受文者：甲○○○○Ｎ ＶＡＮ ＨＡＩ）、被告丙○○○ ＶＡＮ
    ＴＲＩＥＵ持用勞委會公文（受文者：ＰＯＲＮＳＡＷＡＴ ＭＲ
    ＶＯＲＡＷＯＯＴ），檢察官依該公文之發文日期、發文字號向勞委會函查結果
    得知，同樣發文日期、字號之真正勞委會公文均與被告三人所持有之勞委會公文
    內容不符，此有該三份真正之函文在卷足憑，且被告四人除被告乙○○○  ＴＨ
    Ｉ  ＨＯＮＧ購買證件之來源不同外，其餘三人均係向綽號「阿俊」之成年男子
    所購買，再參酌被告四人購買假證件之時間均相近，顯然本件被告四人所購買之
    前開證件均係偽造，故本件事証明確，被告四人犯行均洵堪認定。
二、按中華民國外僑居留證及外國人工作許可證，具特許外國人在我國居住及工作之
    性質，為特許證之一種，而該居留證上均有內政部之印文，該等印文係表示公務
    機關之資格及職務，屬印信條例第二條之印信之印文，應為刑法第二百十八條所
    稱之公印文（此有最高法院七十一年台上字第一八三一號判例、八十六年台上字
    第四六三一號判決可資參照）。被告四人分別行使偽造之居留證、工作許可證及
    勞委會函，核被告甲○○○○Ｎ ＴＨＩ ＴＨＡＴ、甲○○○○Ｎ ＶＡＮ
    ＱＵＡＮＧ、丙○○○ ＶＡＮ ＴＲＩＥＵ三人之所為，係犯刑法第二百十六條
    、第二百十二條之行使偽造特種文書罪、第二百十八條第一項之偽造公印文罪、
    第二百十六條、第二百十一條之偽造公文書罪。被告乙○○○ ＴＨＩ ＨＯＮＧ
    所為，係犯刑法第二百十六條、第二百十二條之行使偽造特種文書罪、第二百十
    八條第一項之偽造公印文罪。被告四人各與如附表所示之不詳姓名成年男子就偽
    造前開文書之犯行間，有犯意聯絡及行為分擔，均為共同正犯。被告四人分別偽
    造居留證、工作許可證、勞委會函之低度行為，分別為其等進而行使之高度行為
    所吸收，均不另論罪。被告甲○○○○Ｎ ＴＨＩ ＴＨＡＴ、甲○○○○Ｎ
    ＶＡＮ ＱＵＡＮＧ、丙○○○ ＶＡＮ ＴＲＩＥＵ三人於偽造公文書時，偽造
    主任委員陳菊職章，此部分偽造公印文係偽造公文書之部分行為，亦均不另論罪
    。被告四人就行使偽造居留證罪與居留證上偽造公印文罪二罪間，有方法結果之
    牽連關係，應依刑法第五十五條之規定，從較重之偽造公印文罪處斷。被告
    甲○○○○Ｎ ＴＨＩ ＴＨＡＴ、甲○○○○Ｎ ＶＡＮ ＱＵＡＮＧ、丙○○○
    ＶＡＮ ＴＲＩＥＵ三人所犯上開偽造公印文罪與行使偽造公文書罪間、被告
    乙○○○ ＴＨＩ ＨＯＮＧ所犯上開偽造公印文罪與行使偽造工作許可證之特種
    文書間，均為一行為觸犯數罪名，皆係想像競合犯，依刑法第五十五條之規定，
    應分別從一重之偽造公文書罪及偽造公印文罪處斷。公訴人雖未敘及被告四人在
    居留證上偽造公印文部分之事實，惟此部分與起訴之事實有裁判上一罪之關係，
    基於審判不可分之原則，本院自得併予審理，附此敘明。爰審酌被告四人犯罪之
    動機、手段、為圖來台工作賺錢養家始持前開證件，且犯後均坦承犯行，態度尚
    稱良好等一切情狀，分別量處如主文所示之刑，被告乙○○○ ＴＨＩ ＨＯＮＧ
    並諭知易科罰金之折算標準，以示懲儆。又被告四人前均未曾受有期徒刑以上刑
    之宣告，此有台灣高等法院被告全國前案紀錄表四紙在卷可參，渠等均因一時失
    慮，偶罹刑典，事後皆已坦承犯行，深具悔意，經此刑之宣告後，應知警惕而無
    再犯之虞，本院因認暫不執行其刑為當，均予以宣告緩刑二年，並諭知緩刑期內
    付保護管束。且被告四人均為越南人，爰均依保安處分執行法第七十四條之一第
    一項規定，其保護管束以驅逐出境代之。
三、本件偽造之四紙居留證上偽造之「內政部」公印文（共四枚）、勞委會函上偽造
    「主任委員陳菊」公印文（共三枚），均應依刑法第二百十九條之規定宣告沒收
    。本案偽造之居留證、工作許可證、勞委會函之正本，均未扣案，為免執行之困
    難，不另為沒收之諭知。另居留證、工作許可證、勞委會函之影本雖有扣案，惟
    此均係証人丁○○為保有被告四人之人事資料而自行影印留存公司使用，並非被
    告四人所有之物，亦不另為沒收之宣告，附此敘明。
據上論斷，應依刑事訴訟法第二百九十九條第一項前段、第二百七十三條之一第一項
，刑法第二十八條、第二百十六條、第二百十二條、第二百十一條、第二百十八條第
一項、第五十五條、第四十一條第一項前段、第七十四條第一款、第九十三條第一項
、第二百十九條，罰金罰鍰提高標準條例第一條前段、第二條，保安處分執行法第七
十四條之一第一項，判決如主文。
本案經檢察官林秀敏到庭執行職務
中      華      民      國    九十三    年      六      月      十      日
                              臺灣桃園地方法院刑事第八庭
                                  法  官  林  恆  吉
右正本證明與原本無異。
如不服本判決，應於判決送達後十日內向本院提出上訴狀。
                                  書記官  黃  泰  能
中      華      民      國    九十三    年      六      月      十      日
附錄論罪法條：
中華民國刑法第二百十六條、第二百十二條、第二百十八條、第二百十一條
中華民國刑法第二百一十六條
(行使偽造變造或登載不實之文書罪)
行使第二百十條至第二百十五條之文書者，依偽造、變造文書或登載不實事項或使登
載不實事項之規定處斷。
中華民國刑法第二百一十二條
(偽造變造特種文書罪)
偽造、變造護照、旅券、免許證、特許證及關於品行、能力服務或其他相類之證書、
介紹書，足以生損害於公眾或他人者，處一年以下有期徒刑、拘役或三百元以下罰金
。
中華民國刑法第二百一十八條
(偽造盜用公印或公印文罪)
偽造公印或公印文者，處五年以下有期徒刑。
盜用公印或公印文足以生損害於公眾或他人者，亦同。
中華民國刑法第二百一十一條
(偽造變造公文書罪)
偽造、變造公文書，足以生損害於公眾或他人者，處一年以上七年以下有期徒刑。
